【裁判字號】    97,上易,467
【裁判日期】    970415
【裁判案由】    妨害自由
【裁判全文】
臺灣高等法院臺中分院刑事判決         97年度上易字第467號
上  訴  人  臺灣臺中地方法院檢察署檢察官
被      告  甲○○
上列上訴人因妨害自由案件，不服臺灣臺中地方法院96年度易字
第5170號中華民國97年1月23日第一審判決（起訴案號：臺灣臺
中地方法院檢察署96年度偵字第10660號），提起上訴，本院判
決如下：
    主  文
原判決撤銷。
甲○○共同犯強制罪，處有期徒刑肆月，如易科罰金，以新臺幣
壹仟元折算壹日；減為有期徒刑貳月，如易科罰金，以新臺幣壹
仟元折算壹日，緩刑貳年。扣案之本票參紙，沒收。
    事  實
一、甲○○於民國95年9月間，因前往臺中縣太平市○○路36巷4
    之3號之土地公廟前與人聊天，而結識丙○○。渠2人於95年
    11月26 日，在上開土地公廟前把玩象棋，甲○○主觀上認
    為其係與丙○○玩賭，乃按勝負結果計算賭金，而認丙○○
    積欠其新臺幣（下同）36萬元之賭債，並要求丙○○給付該
    筆賭債，惟丙○○認為自己與甲○○之間僅係單純下棋，並
    無賭博，而拒絕付錢予甲○○。甲○○因而心生不滿，竟夥
    同真實姓名年籍不詳之成年男子約4、5人，共同基於使人行
    無義務之事之犯意聯絡，於同日21時30分許，在上開土地公
    廟前，共同以拳打腳踢之方式，毆打丙○○，致丙○○受有
    胸部挫傷、左側膝部及左側手肘擦傷等傷害（傷害部分業經
    撤回告訴）之暴力方式，並取出空白本票，復對丙○○脅迫
    稱：若不簽本票，就要將其押到山上等語，迫使丙○○依指
    示簽發面額各為12萬元，發票日為95年11月26日，未載到期
    日之本票3張，交付予甲○○等人，而以此等強暴、脅迫方
    式，使丙○○行無義務之事。
二、案經臺中縣警察局霧峰分局移送臺灣臺中地方法院檢察署檢
    察官偵查起訴。
    理  由
一、按當事人、代理人或辯護人於法院調查證據時，知有刑事訴
    訟法第159條第1項不得為證據之情形，而未於言詞辯論終結
    前聲明異議者，視為有前項之同意，同法第159條之5定有明
    文。立法意旨在於傳聞證據未經當事人之反對詰問予以核實
    ，原則上先予排除。惟若當事人已放棄反對詰問權，於審判
    程序中表明同意該等傳聞證據可作為證據；或於言詞辯論終
    結前未聲明異議，基於尊重當事人對傳聞證據之處分權，及
    證據資料愈豐富，愈有助於真實發見之理念，且強化言詞辯
    論主義，使訴訟程序得以順暢進行，上開傳聞證據亦均具有
    證據能力。本件證人即被害人丙○○、證人李東周曾於警詢
    及偵查中為陳述，其性質屬傳聞證據，且未再於法院審理中
    為陳述，又查無符合同法第159條之1至之4等前四條之情形
    ，惟當事人已知上述筆錄乃傳聞證據，且均未於言詞辯論終
    結前對該等筆錄內容異議，依上開規定，已擬制同意其有證
    據能力，本院審酌上開筆錄作成時，證人丙○○、李東周對
    於丙○○在土地廟前遭被告及所帶同之不詳姓名人士毆打及
    脅迫其簽本票等過程，均證述一致，其中關於被告帶同前往
    之人士出打毆打及脅迫丙○○簽發本票部分事實亦為被告所
    自承，且有診斷證明書及本票等之客觀證據在案足憑，渠等
    上開證詞並無不當取供之情形，認為以之作為本案之證據亦
    屬適當，應認其於警詢及偵查中之證言自具有證據能力。
二、訊據被告甲○○雖坦承與丙○○把玩象棋而起糾紛，並於上
    開時間曾帶人前往土地公廟與丙○○理論，丙○○並遭伊所
    帶去之男子毆打及脅迫簽發本票等情，惟矢口否認有妨害自
    由之犯行，並以打人及要求簽發本票等均非伊所為，且事後
    亦取回丙○○所簽發之3紙本票等語置辯。然查上揭事實業
    據證人即告訴人於警訊及偵查中證述稽詳，核與證人即當天
    在場目睹之李東周於偵查中具結供述之情節相符，並有國軍
    台中總醫院急診室臨時診斷證明單一紙及本票3紙在卷可稽
    （見警卷p9、偵卷p20頁之證物袋)，再佐以被告於原審審理
    時亦不否認確實因把玩象棋與被害人丙○○起糾紛，事後並
    曾帶人前往現場，被害人並遭伊所去者毆打及脅迫簽發本票
    等情（見原審卷p29），茍被告無毆打及逼迫被害人簽發票
    據之意圖及犯行，何需邀集年籍不詳之成年男子4、5名前往
    上址毆打被害人，且本件被害人與被告帶去之不詳人士既互
    不相識，亦無糾葛，若非被告示意，上開人士豈有在土地公
    廟等公眾場所任意出拳痛毆被害人，並脅迫簽發扣案3紙本
    票予被告之理，被告上開辯詞，乃推諉飾卸之詞，均無可採
    信為真正。綜上，本件事證明確，被告犯行洵堪認定。
二、核被告甲○○所為，係犯刑法第304條第1項以強暴、脅迫使
    人行無義務之事之強制罪。又上開犯行被告甲○○與前揭4
    、5名真實姓名不詳之成年男子間，有犯意聯絡及行為分擔
    ，應論以共同正犯。
三、原審以被告罪證明確，據以論罪科刑，固非無見。惟查：扣
    案之本票3紙，乃被告以強暴、脅迫方式，逼使被害人丙○
    ○所簽發交付，係被告所有並因犯罪所得之物，得諭知沒收
    ，原審既未為沒收之諭知，理由中亦未敘明不宣告沒收理由
    ，顯有違誤。檢察官據以提起上訴，指摘原判決不當，為有
    理由，自應由本院將原判決予以撤銷改判。爰審酌被告主觀
    上以被害人欠其賭債為由，竟夥同他人使用暴力逼迫被害人
    簽下本票，對被害人身心造成相當程度之恐懼，且助長社會
    暴戾風氣，實不足取，惟姑念被告於審判中自白犯罪，態度
    良好，且被告並無犯罪前科，素行尚佳等一切情狀，量處如
    主文所示之刑，並諭知易科罰金之折算標準。又被告犯罪時
    間，係於96年4月24日以前，合於中華民國96年罪犯減刑條
    例第2條第1項規定之基準日之前，所宣告之刑又未逾有期徒
    刑1年6月，不在該條例第3條第1項所定排除減刑之列，應依
    該條例第2條第1項第3款之規定，減其刑期2分之1，並依該
    條例第9條規定，諭知易科罰金之折算標準。再者，被告前
    未曾因故意犯罪受有期徒刑以上刑之宣告，有臺灣高等法院
    被告前案紀錄表附卷可稽，其素行尚佳，而因一時失慮，致
    罹刑章，犯罪後已坦承犯行，其中毆打被害人部分，於偵查
    中即95年12月1日已與被害人達和解，有和解書一份在卷可
    按（見核交卷p8)，復於原審審理時，針對妨害自由部分，
    亦與被害人達成和解，取得被害人諒解，亦有辯護人97年1
    月18日陳報狀及所附和解書在卷可稽（見原審卷p46)，堪認
    被告經此論罪科刑之教訓，當益知戒慎而無再犯之虞，本院
    認其所宣告之刑，以暫不執行為適當，爰依刑法第74條第1
    項第1款規定，併予宣告緩刑2年，以勵自新。扣案之本票3
    紙，係被害人遭脅迫而簽發交付被告，自屬被告所有並因犯
    罪所得之物，依刑法第38條第1項第3款，併予宣告沒收。
四、被告經合法傳喚，無正當理由不到庭，本院爰不待其陳述逕
    行判決。
據上論結，應依刑事訴訟法第371條、第369條第1項前段、第364
條、第299條第1項前段，刑法第28條、第304條第1項前段、第41
條第1項前段、第38條第1項第3款、第74條第1項第1款，刑法施
行法第1條之1第1項、第2項前段，中華民國九十六年罪犯減刑條
例第2條第1項第3款、第7條、第9條，判決如主文。
本案經檢察官乙○○到庭執行職務。
中    華    民    國    97    年    4    月    15    日
            刑事第六庭  審判長法  官  李  文  雄
                              法  官  邱  顯  祥
                              法  官  林  靜  芬
上列正本證明與原本無異。
不得上訴。
                              書記官  高  勳  楠
中    華    民    國    97    年    4    月    15    日


司法院資訊處製作；財團法人民間司法改革基金會備份。
